【裁判字號】    97,消債更,59
【裁判日期】    970821
【裁判案由】    更生事件
【裁判全文】
臺灣花蓮地方法院民事裁定            97年度消債更字第59號
聲  請  人  甲○○
代  理  人  吳美津律師
上列當事人因消費者債務清理事件聲請更生，本院裁定如下：
    主  文
聲請駁回。
聲請費用由聲請人負擔。
    理  由
一、按債務人與金融機構協商成立者，不得聲請更生或清算，但
    因不可歸責於己之事由，致履行顯有重大困難者，不在此限
    ；本條例施行前，債務人依金融主管機關協調成立之中華民
    國銀行公會會員辦理消費金融案件無擔保債務協商機制與金
    融機構成立之協商，準用前項之規定，消費者債務清理條例
    第151條第5項、第6項分別定有明文。又聲請更生或清算不
    合程式或不備其他要件者，法院應以裁定駁回之，但其情形
    可以補正者，法院應定期間先命補正，復為同條例第8條所
    明定。
二、聲請人向本院聲請更生，聲請意旨略以：其於消費者債務清
    理條例施行前，曾依照中華民國銀行公會會員辦理消費金融
    案件無擔保債務協商機制與金融機構成立協商，然聲請人任
    職之大同公司，自訂淡、旺季的付薪標準，淡季時每月薪資
    新台幣（下同）2萬多元，旺季時每月薪資可達3萬5千多元
    ，協商後，公司每月都訂為淡季，造成收入減少，家中開銷
    增加且小孩漸長大，為此聲請裁定進行更生程序等語。
三、按依中華民國銀行公會會員辦理消費金融案件無擔保債務協
    商機制所成立之協商，本屬當事人自主協商解決債務之方法
    ，為避免債務人任意毀諾已成立之協商，濫用更生或清算之
    債務清理程序，故無論係依消費者債務清理條例所成立之協
    商或依前開銀行公會債務協商機制所成立之協商，非有不可
    歸責於己之事由，致履行顯有重大困難者，自不得聲請更生
    或清算。本件聲請人與各無擔保債權銀行前曾於民國95年8
    月25日成立債務協商，協議由聲請人每月清償20,790元，分
    120期，年息按7.88%計算，依各債權銀行債權金額比例償還
    所欠債務，聲請人自95年10月10日開始繳納，於繳納10期（
    至96年7月17日）後，於96年8月25日違反還款協議毀諾等情
    ，有債權人陽信商業銀行股份有限公司陳報狀及所附資料可
    稽。聲請人固為前開主張，惟依聲請人所提95、96年度綜合
    所得稅各類資料所得清單記載，聲請人參與協商年度（95年
    ）之全年所得為438,022元，而96年之全年所得則為520,686
    元，相較於95年度不減反增，是聲請人所稱其服務公司在協
    商成立後均以淡季計算薪資，顯與事實不符。又子女之扶養
    費用以必要者為限，就教育費用應僅限於受正常教育之費用
    而不包括補習費用，且保險費用亦非維持生活所必要，故聲
    請人自不得以前開事由而主張有不可歸責於己，致履行協商
    有重大困難。
四、綜上所述，聲請人於消費者債務清理條例施行前，既已與金
    融機構之債權人依金融主管機關協調成立之中華民國銀行公
    會會員辦理消費金融案件無擔保債務協商機制成立協商，且
    又無不可歸責於己致履行顯有重大困難之事由，則其聲請更
    生，顯然違反消費者債務清理條例第151條第6項、第5項之
    規定。從而，聲請人本件聲請，為無理由，應予駁回。爰裁
    定如主文。
中    華    民    國    97    年    8     月    21    日
                      臺灣花蓮地方法院民事庭
                          法      官  楊碧惠
上為正本係照原本作成。
如不服本裁定，應於裁定送達後10日內，以書狀向本院提出抗告
(須附繕本)，並繳納抗告費新臺幣1千元。
中    華    民    國    97    年    8     月    23    日
                          法院書記官  紀龍年


司法院資訊處製作；財團法人民間司法改革基金會備份。
